臺灣高雄地方法院刑事判決
111年度審交訴字第36號
公  訴  人  臺灣高雄地方檢察署檢察官
被      告  黃王紫菱女  (民國00年00月00日生)


選任辯護人  蔡明哲律師
上列被告因過失致死案件，經檢察官提起公訴（110年度偵字第2
5231號、111年度偵字第3968號），因被告於準備程序進行中，
就被訴事實為有罪之陳述，經受命法官告知簡式審判程序之旨，
並聽取被告與公訴人之意見後，由本院合議庭裁定由受命法官獨
任依簡式審判程序審理，判決如下：
    主  文
黃王紫菱犯無駕駛執照因過失致人於死罪，處有期徒刑壹年。
    事實及理由
一、黃王紫菱於民國110年11月15日上午，無駕駛執照駕駛車牌號碼
    0000-00號自用小客貨車，沿高雄市三民區大昌二路外側快車道
    由北往南方向行駛，於同日上午5時21分許，行經高雄市○○區○○
    ○○000號前時，本應注意車前狀況，並隨時採取必要之安全措
    施，而當時天候晴，夜間有照明，路面乾燥、無缺陷且無障礙
    物，視距良好，並無不能注意之情事，竟疏未注意及此即向西
    南偏行朝路邊停車格方向衝撞，適有行人呂煌鐘沿高雄市三民區
    大昌二路由北往南方向步行至上址停車格前，黃王紫菱因有前揭
    之疏失，致見呂煌鐘時，已然避煞不及，遂發生碰撞，致呂煌鐘
    倒地，因而受有創傷性主動脈剝離、到院前心跳停止、肺挫
    傷合併血胸、右股骨骨折、胸椎骨折等傷害，經送高雄醫學
    大學附設中和紀念醫院急救後，於同日17時12分許不治死亡。
    經警據報前往現場處理，黃王紫菱於偵查犯罪職權之機關或公
    務員尚未查知其為車禍之肇事人前，向警員承認其為肇事人
    ，表明接受偵詢裁判，而悉上情。
二、案經呂佩芸、呂英輝、呂泠纹訴由高雄市政府警察局三民第二
    分局報告臺灣高雄地方檢察署檢察官偵查起訴。
    理  由
一、程序方面：
    本件被告黃王紫菱所犯係死刑、無期徒刑、最輕本刑為3年以
    上有期徒刑以外之罪，其於準備程序進行中就被訴事實為有
    罪之陳述，經受命法官告知簡式審判程序之旨，並聽取當事
    人之意見後，本院合議庭認無不得或不宜改依簡式審判程序
    進行之情形，爰依刑事訴訟法第273條之1第1項規定，裁定
    由受命法官獨任進行簡式審判程序。又本件所引屬於審判外
    陳述之傳聞證據，依同法第273條之2規定，不受第159條第1
    項關於傳聞法則規定之限制，依法有證據能力，合先敘明。
二、認定犯罪事實所憑之證據及其理由：
  ㈠上開犯罪事實，業據被告坦承不諱，核與證人即被害人家屬呂
    佩芸、呂英輝、呂泠紋證述相符，並有高雄市政府警察局道路
    交通事故談話紀錄表、道路交通事故現場圖、道路交通事故調
    查報告表（一）、（二）-1、現場暨監視器畫面照片、輪胎拓
    印相片、高雄醫學大學附設中和紀念醫院診斷證明書、疑非
    病死病歷摘要報告表、臺灣高雄地方檢察署相驗屍體證明書
    、檢驗報告書、法務部法醫研究所111年1月17日法醫理字第11
    000083520號函、解剖報告書暨鑑定報告書、高雄市政府警
    察局道路交通事故肇事人自首情形紀錄表、公路監理電子閘
    門查詢資料、車輛詳細資料報表、高雄市政府警察局舉發違
    反道路交通管理事件通知單在卷可稽，足認被告前揭任意性
    自白與事實相符，堪予採信。
  ㈡按汽車行駛時，駕駛人應注意車前狀況，並隨時採取必要之
    安全措施，道路交通安全規則第94條第3項定有明文。查被
    告曾考領有普通重型機車駕駛執照，有證號查詢機車駕駛人
    資料在卷可稽（見警一卷第41頁），其對於上開規定自應知
    之甚詳，而本件事故發生時，天候晴、夜間有照明、柏油路
    面乾燥、無缺陷、無障礙物、視距良好等情，亦有道路交通
    事故調查報告表（一）在卷可查（見警一卷第5頁），又無
    不能注意之情事，則被告違反上開規定，朝路邊停車格偏行，
    而肇致本件車禍事故，對本件車禍事故之發生自有過失。又
    被害人因本件車禍事故而死亡，有相驗屍體證明書在卷可佐
    ，是被告過失行為與被害人之死亡結果間，顯有相當因果關
    係存在。
　㈢綜上所述，本案事證明確，被告犯行洵堪認定，應依法論科
    。
三、論罪科刑：
  ㈠罪名：
    按道路交通管理處罰條例第86條第1項關於汽車駕駛人無駕
    駛執照駕車因而致人死亡，依法應負刑事責任，加重其刑至
    二分之一之規定，係就刑法第276條過失致死罪之基本犯罪
    類型於駕駛人無駕駛執照之特殊行為要件予以加重處罰，已
    就刑法過失致死犯罪類型變更之個別犯罪行為予以加重，而
    成另一獨立罪名，自屬刑法分則加重之性質。查被告未考領
    合格駕駛執照，有公路監理電子閘門證號查詢汽車駕駛人在
    卷可佐（見警一卷第39頁），是被告駕駛自用小客貨車，自
    屬無照駕駛。是核被告所為，係犯道路交通管理處罰條例第
    86條第1項、刑法第276條之無駕駛執照駕車因過失致人於死
    罪，並應依道路交通管理處罰條例第86條第1項規定，加重
    其刑。起訴意旨認被告涉犯過失致死罪，容有未洽，惟其基
    本社會事實同一，且經本院於審理中告知被告該部分所涉之
    罪名，核於被告之訴訟防禦權無影響，本院自應審理，並依
    刑事訴訟法第300條之規定，予以變更起訴法條。
  ㈡刑之減輕部分：
    被告於肇事後留在現場，在未經有偵查權之機關或公務員發
    覺為犯嫌前，向前往現場處理之警員承認肇事，自首而願接
    受裁判乙節，有高雄市政府警察局道路交通事故肇事人自首
    情形紀錄表在卷可查（見警一卷第17頁），足認被告在其所
    為過失致死犯行未被發覺之前，即主動向處理員警自首而接
    受裁判，已符合自首要件，爰依刑法第62條前段規定，減輕
    其刑。被告所犯本件犯行，有上開加重其刑及自首減輕其刑
    規定之適用，爰依刑法第71條第1項規定，先加而減之。
  ㈢刑罰裁量：
    爰以行為人之責任為基礎，審酌被告無駕駛執照駕車上路已
    屬可議，詎駕駛動力交通工具上路，本應小心謹慎以維護自
    身及他人之生命身體安全，卻因疲勞駕駛自用小客貨車，未
    遵守注意車前狀況之道路交通規則，肇致本件交通事故，致
    被害人不幸死亡，使家屬頓時失去至親，造成家屬精神上痛
    苦甚鉅，及對於本案事故應負全部之責任，過失程度非微之
    違反義務程度，實應予非難，惟念其犯後坦承犯行，態度尚
    可，並考量於本院審理時，被告雖有意願與被害人家屬試行
    調解，然因被害人家屬表示被告處理和解態度並非積極，決
    定不和解（見本院卷第185頁），故被告迄今尚未賠償被害
    人家屬所受之損害；參諸被告前科素行，有臺灣高等法院被
    告前案紀錄表在卷可查，兼衡被告教育程度、年齡智識、家
    庭生活及經濟狀況等其他一切情狀（涉個人隱私，詳卷）及
    被害人家屬到庭陳述之意見等一切情狀，量處如主文所示之
    刑。
據上論斷，應依刑事訴訟法第273條之1第1項、第284條之1 、第
299條第1項前段、第300條，判決如主文。
本案經檢察官范家振提起公訴，檢察官呂乾坤到庭執行職務。
中　　華　　民　　國　　111 　年　　9 　　月　　13　　日
                  刑事第五庭  法  官    陳銘珠
以上正本證明與原本無異。
如不服本判決應於收受送達後20日內向本院提出上訴書狀，並應
敘述具體理由；如未敘述上訴理由者，應於上訴期間屆滿後20日
內向本院補提理由書（均須按他造當事人之人數附繕本）「切勿
逕送上級法院」。
因疫情而遲誤不變期間，得向法院聲請回復原狀。
中　　華　　民　　國　　111 　年　　9 　　月　　13　　日
                              書記官    沈佳螢
附錄本案論罪科刑法條：
《道路交通管理處罰條例第86條第1項》
汽車駕駛人，無駕駛執照駕車、酒醉駕車、吸食毒品或迷幻藥駕
車、行駛人行道或行經行人穿越道不依規定讓行人優先通行，因
而致人受傷或死亡，依法應負刑事責任者，加重其刑至2分之1。
《中華民國刑法第276條》
因過失致人於死者，處5 年以下有期徒刑、拘役或50萬元以下罰
金。